臺灣臺中地方法院民事判決
110年度簡字第96號
原      告  游靖騰  
訴訟代理人  蘇昌運  

被      告  曾棨農  


訴訟代理人  陳武璋律師
複代理人    林沛妤律師
上列當事人間請求損害賠償事件，經刑事庭移送前來（109年度
交附民字第197號），本院於民國111年1月4日言詞辯論終結，判
決如下：
    主      文
被告應給付新臺幣壹佰伍拾伍萬壹仟肆佰玖拾參元，及自民國一
百零九年五月二十九日起至清償日止，按年息百分之五計算之利
息。
原告其餘之訴駁回。
訴訟費用由被告負擔九分之一，餘由原告負擔。
本判決原告勝訴部分於原告以新臺幣伍拾壹萬捌仟元供擔保後，
得假執行。但被告如以新臺幣壹佰伍拾伍萬壹仟肆佰玖拾參元為
原告預供擔保，得免為假執行。
原告其餘假執行之聲請駁回。
    事實及理由
一、本於道路交通事故有所請求而涉訟者，及適用刑事簡易訴訟
    程序案件之附帶民事訴訟，經裁定移送民事庭者，均不問其
    標的金額或價額一律適用簡易程序，民事訴訟法第427條第2
    項第11款、第12款分別定有明文。上述規定於民國110年1月
    20日公布，於同年月22日施行。又依民事訴訟法施行法第4 
    條之1規定：「修正之民事訴訟法簡易訴訟程序，依本施行
    法第12條第10項公告施行後，於修正前已繫屬之事件，其法
    院管轄權及審理程序依下列之規定：一、未經終局裁判者，
    適用修正後之規定。二、曾經終局裁判者，適用修正前之規
    定。」查本件原告係以被告於道路上駕駛車輛不慎造成其身
    體受傷而請求損害賠償，則參酌道路交通事故處理辦法係就
    「道路交通事故」定義為「車輛、動力機械或大眾捷運系統
    車輛在道路上行駛，致有人受傷或死亡，或致車輛、動力機
    械、大眾捷運系統車輛、財物損壞之事故。且本件係為適用
    刑事簡易訴訟程序案件之附帶民事訴訟，經本院刑事庭以10
    9年度交附民字第197號裁定移送前來，本件於修正後尚未經
    終局判決，自應依修正後之民事訴訟法第427條第2項第11、
    12款規定，而適用簡易訴訟程序而為裁判（原案號：109年
    度重訴字第540號）。
二、原告主張：
（一）被告於108年6月23日19時15分許，駕駛車牌號碼000-0000
      號自用小客車，沿臺中市神岡區大豐路4段由南往北方向
      行駛至崇德路交岔路口處時，適原告自大豐路4段4號之該
      交岔路口轉角處，由東往西步行在行人穿越道上，而被告
      疏未注意而撞及原告，致原告受有牙齒11、21斷裂、顏面
      撕裂傷（共9公分）、右上肢2公分撕裂傷、擦挫傷、左上
      肢撕裂傷（共3公分）、多處表淺性撕裂傷、右下肢擦挫
      傷、1公分撕裂傷、左下肢撕裂傷（共7公分）、左脛腓骨
      開放性骨折及右遠端股骨粉碎性骨折等傷害。
（二）原告因上述傷勢，支出陽昇牙醫醫療費用新臺幣（下同）
      1萬3,150元、如毅診所醫療費用2,800元、德安中醫診所
      醫療費用600元、禎祥中醫診所醫療費用850元、中國醫藥
      大學附設醫院（下稱中國附醫）醫療費用13萬3,465元、1
      萬1,475元及清泉醫院醫療費用15萬8,628元。另原告因上
      開傷勢而需專人看護2個月，受有支出看護費用之損害14
      萬4,000元。又原告平均月收入為4萬4,627元，然因上述
      傷勢致6個月無法工作，且勞動能力因而減損8%，因而受
      有不能工作之損失及勞動能力減少之損害（此部分較原請
      求金額27萬元、756萬元【見本院卷第283至285頁】為低
      ，然原告當庭僅同意以4萬4,627元為計算標準，並未減縮
      聲明）。此外，原告因上述傷勢而精神痛苦，並請求100
      萬元之慰撫金。
（三）故依侵權行為之法律關係提起本件訴訟，請求被告就上開
      損害合計在800萬元內應予賠償等語，並聲明：1.被告應
      給付原告800萬元，及自起訴狀繕本送達被告翌日起至清
      償日止，按年息5%計算之利息。2.願供擔保，請准宣告假
      執行。
三、被告則以：對原告主張之醫療費用、看護費用之金額及必要
    性均不爭執，但關於原告不能工作損失及勞動能力減損之損
    害應按投保薪資3萬8,200元計算，且原告已請求不能工作損
    失不能即不能再請求勞動能力減損之損害。原告請求慰撫金
    100萬元金額實屬過高，且其嗣後增加之50萬元部分罹於消
    滅時效。此外，原告就系爭車禍之發生與有過失，且被告先
    前已先賠償15萬元給原告，原告並已領得強制險理賠金30萬
    元，均應予扣除等語，資為抗辯，並聲明：（一）原告之訴
    駁回。（二）如受不利之判決，被告願供擔保請准宣告免為
    假執行。
四、本件經本院會同兩造整理並簡化爭點如下（見本院卷第471
    至473頁）：
（一）不爭執事項：
    1.被告於108年6月23日19時15分許，駕駛車牌號碼000-0000
      號自用小客車，沿臺中市神岡區大豐路4段由南往北方向
      行駛至崇德路交岔路口處時，適原告自大豐路4段4號之該
      交岔路口轉角處，由東往西步行在行人穿越道上，而被告
      本應注意行車應注意車前狀況及應暫停讓行人先行通過之
      規定，且依當時天候雨、夜間有照明、路面濕潤、無缺陷
      、無障礙物、視距良好等情，並無不能注意之情事，竟疏
      未注意，撞及原告，致原告受有牙齒11、21斷裂、顏面撕
      裂傷（共9公分）、右上肢2公分撕裂傷、擦挫傷、左上肢
      撕裂傷（共3公分）、多處表淺性撕裂傷、右下肢擦挫傷
      、1公分撕裂傷、左下肢撕裂傷（共7公分）、左脛腓骨開
      放性骨折及右遠端股骨粉碎性骨折等傷害，被告因上開犯
      行，經本院刑事庭以109年度交簡上字第245號判決處有期
      徒刑5月，緩刑2年確定（見本院卷第331至336頁）。
    2.原告因上述傷勢，需專人照顧2個月而須支出看護費用14
      萬4,000元及休養6個月（見本院卷第85、393頁）。
    3.原告因治療上述車禍所受傷勢，因而支出陽昇牙醫醫療費
      用1萬3,150元、如毅診所醫療費用2,800元、德安中醫診
      所醫療費用600元、禎祥中醫診所醫療費用850元、中國醫
      藥大學附設醫院醫療費用13萬3,465元、1萬1,475元、清
      泉醫院醫療費用15萬8,628元。
    4.原告為75年12月21日生、車禍發生於108年6月23日，至退
      休年齡65歲前1日（140年12月20日），尚可工作32年5月2
      8日。
    5.兩造陳報之年次、學歷、職業、月收入、經濟狀況、家庭
      狀況等資料，及所調取兩造所得財產資料，同意作為本件
      慰撫金量定之參考。
    6.被告於本院刑事庭審理期間業已先行賠償15萬元給原告。
    7.原告因本件車禍領得強制汽車責任保險理賠30萬元。
（二）爭點：
    1.本件原告月收入若干？
    2.原告就不爭執事項1.所示車禍之發生是否與有過失？
    3.原告基於侵權行為之法律關係，訴請被告給付800萬元，
      及自刑事附帶民事起訴狀繕本送達被告翌日即109年5月29
      日起至清償日止，按年息5%計算之利息，有無理由？
五、本院的判斷：
（一）因故意或過失，不法侵害他人之權利者，負損害賠償責任
      ；不法侵害他人之身體或健康者，對於被害人因此喪失或
      減少勞動能力或增加生活上之需要時，應負損害賠償責任
      ；不法侵害他人之身體、健康、名譽、自由、信用、隱私
      、貞操，或不法侵害其他人格法益而情節重大者，被害人
      雖非財產上之損害，亦得請求賠償相當之金額，民法第18
      4條第1項前段、第193條第1項及第195條第1項前段分別定
      有明文。原告於上述時、地因被告過失駕車撞擊而受傷（
      見不爭執事項⒈）。則被告的過失行為侵害原告之身體健
      康權，原告訴請被告負損害賠償責任，即有所據。
（二）原告因系爭車禍所受之損害，分述如下：
　　1.醫療費用32萬0,968元：
　　　原告因治療上述車禍所受傷勢，因而支出陽昇牙醫醫療費
      用1萬3,150元、如毅診所醫療費用2,800元、德安中醫診
      所醫療費用600元、禎祥中醫診所醫療費用850元、中國醫
      藥大學附設醫院醫療費用13萬3,465元、1萬1,475元、清
      泉醫院醫療費用15萬8,628元（見不爭執事項⒊），故原告
      因系爭車禍而受有醫療費用共計32萬0,968元之損害，自
      得請求被告賠償。
　　2.看護費用14萬4,000元：
　　　原告因系爭車禍需專人看護2個月，受有看護費用14萬4,0
      00元之損害（見不爭執事項⒉），此部分自得請求被告賠
      償。
　　3.不能工作之損失26萬7,762元：
　　　原告主張其平均每月薪資為4萬4,627元，業據其提出所得
      扣繳暨免扣繳憑單為證（見本院卷第93頁），應堪信為真
      正。至被告辯稱原告月薪應以原告勞工保險投保薪資即3
      萬8,200元（見本院卷第293頁之勞工保險異動查詢畫面擷
      圖）為準，然投保薪資未必即為實際薪資，亦存在高薪低
      報或低薪高報之可能，故被告所辯尚無可採。又原告 因
      系爭車禍致6個月不能工作（見不爭執事項⒉），故其因車
      禍所受薪資損失應為26萬7,762元（計算式：44,627×6＝26
      7,762）。
　　4.勞動能力減損部分：
　　⑴原告為75年12月21日生、車禍發生於108年6月23日，至退
      休年齡65歲前1日（140年12月20日），尚可工作32年5月2
      8日（見不爭執事項⒋）。又勞工保險條例中所定殘障損害
      級距係計算保險給付之標準，並不等同於原告喪失工作能
      力之比例，與侵權行為損害賠償義務有別，自不得作為原
      告請求之依據。而本件經送請中國附醫鑑定，經該院醫師
      參酌原告目前症狀，經理學檢查並參酌原告受傷時之職業
      、過去病史，配對美國醫學會相關該疾病症度之全人障礙
      百分比，再依其未來收入能力降低、職業、年齡等因素調
      整後，認原告減少勞動能力程度為8%，有該院鑑定意見書
      可憑（見本院卷第309至317頁），且為兩造所不爭執（見
      本院卷第435、470頁），自堪信為真正。是以本件原告得
      請求勞動能力減損部分金額應為84萬0,184元（計算式如
      附表一，兩造對於計算所得金額均無意見，見本院卷第47
      0頁）。
　　⑵侵權行為損害賠償請求權，以實際受有損害為成立要件，
      倘無損害，即無賠償之可言。原告既已請求自車禍發生之
      日起6個月不能工作之損失（即上述⒊部分），因該項損害
      範圍較減少勞動能力之損害範圍更大，性質上實已包含減
      少勞動能力之損害在內，則原告上開期間減少勞動能力之
      損害既已受填補，自不得再重複請求，故該段期間勞動能
      力之減損即2萬1,421元（計算式詳如附表二）即應予扣除
      ，從而本件原告得請求之勞動能力減損損害應為81萬8,76
      3元（計算式：840,184－21,421＝818,763）。
　　5.得請求之慰撫金為45萬元：
　　　原告因被告之過失行為受有上述傷勢，其精神及肉體上自
      受有痛苦，請求被告賠償慰藉金，即屬有據。而慰藉金之
      賠償須以人格權遭遇侵害，使精神上受有痛苦為必要，其
      核給之標準固與財產上損害之計算不同，然非不可斟酌雙
      方身分、地位、經濟狀況與加害程度，及其他各種情形核
      定相當之數額。本院審酌原告於事發時正值青壯，卻因被
      告疏失而受有上述傷勢，且有永久失能之情況，造成日後
      生活、就業影響極大，受有精神上之痛苦甚鉅，另衡量兩
      造之學經歷、經濟狀況（見本院卷第265、397頁及證物袋
      內所附兩造所得、財產資料，為維護兩造之隱私，本院不
      就其個資詳予敘述）等情，認原告請求精神慰撫金100萬
      元尚屬過高，應核減為45萬元，始為允當。原告在此範圍
      之請求應予准許，逾此範圍之請求，不予准許。又本院認
      原告得請求之慰撫金金額並未逾其起訴時主張之50萬元範
      圍內，自不生被告所辯罹於消滅時效問題，附帶說明之。
　　6.準此，本件原告所受損害金額共計為200萬1,763元（計算
      式：320,968＋144,000＋267,762＋818,763＋450,000＝2,001,
      493）。
（三）原告就系爭車禍並無與有過失：
　　　被告雖以原告無證據證明當時行進號誌為綠燈，故原告就
      系爭車禍之發生是否與有過失應予斟酌云云。然原告於警
      詢時陳稱大豐路4段（即被告行車方向）之號誌轉為紅燈
      後，其才開始沿行人穿越道通過馬路等語（見本院卷第44
      5頁），參以被告於警詢時自承當時尚未進入路口前燈號
      即已轉為黃燈，至路口中央即轉為紅燈等語（見發查卷第
      67頁），另佐以道路交通事故現場圖（見發查卷第15頁）
      所示相關人車位置，顯然原告遭被告駕車撞擊當時並無違
      規情事，故被告所辯並無可採。
（四）保險人依本法規定所為之保險給付，視為被保險人損害賠
      償金額之一部分；被保險人受賠償請求時，得扣除之，強
      制汽車責任保險法第32條定有明文。查原告因本件車禍受
      有強制汽車責任保險給付30萬元（見不爭執事項⒎），應
      於其得請求之金額中予以扣除。再者，被告已先賠償原告
      15萬元（見不爭執事項⒍），此部分亦應予以扣除，從而
      原告得請求被告賠償之金額應為155萬1,493元（計算式：
      2,001,493－300,000－150,000＝1,551,493）。
（五）給付無確定期限者，債務人於債權人得請求給付時，經其
      催告而未為給付，自受催告時起，負遲延責任。其經債權
      人起訴而送達訴狀，或依督促程序送達支付命令，或為其
      他相類之行為者，與催告有同一之效力；又遲延之債務，
      以支付金錢為標的者，債權人得請求依法定利率計算之遲
      延利息。但約定利率較高者，仍從其約定利率；應付利息
      之債務，其利率未經約定，亦無法律可據者，週年利率為
      百分之五，民法第229條第2項、第233條第1項及第203條
      分別定有明文。本件原告對被告之侵權行為損害賠償債權
      ，核屬無確定期限之給付，自應經催告而未為給付，被告
      始負遲延責任。準此，原告請求被告自刑事附帶民事起訴
      狀繕本送達之翌日即109年5月29日起，按年息5%計付遲延
      利息，核無不合。
六、結論：
    綜上所述，原告依民法第184條第1項前段規定，請求被告給
    付155萬1,493元，及自109年5月29日起至清償日止，按年息
    5%計算之利息，為有理由，應予准許。逾此範圍之請求，為
    無理由，應予駁回。
七、假執行
    兩造陳明願供擔保，聲請宣告假執行及免為假執行，經核原
    告勝訴部分，合於法律規定，故分別酌定相當之擔保金額宣
    告之；原告其餘假執行之聲請，因訴之駁回而失所依據，不
    予准許。
八、本件事證已臻明確，兩造其餘攻擊防禦方法及證據，經本院
    斟酌後，對於判決之結果不生影響，故不再逐一論列，併此
    敘明。
九、本件原為刑事附帶民事訴訟，經本院刑事庭裁定移送民事庭
    審理，依刑事訴訟法第504條第1項規定，免納裁判費，惟因
    原告在本件訴訟審理過程曾支出鑑定費用，業如前述，此項
    費用應列為訴訟費用之一部。另本件訴訟為兩造互有勝敗之
    判決，本院審酌上述費用支出係針對原告主張勞動能力減損
    部分所為鑑定，而衡量兩造勝敗情形，命被告負擔九分之一
    ，餘由原告負擔。
中　　華　　民　　國　　111 　年　　1 　　月　　25　　日
                  民事第五庭    法　官　施懷閔
以上為正本係照原本作成。
如對本判決上訴，須於判決送達後20日內向本院提出上訴狀（須
附繕本）。如委任律師提起上訴者，應一併繳納上訴審裁判費。
中　　華　　民　　國　　111 　年　　1 　　月　　25　　日
                                書記官　張宏賓
【附表一】
依霍夫曼式計算法扣除中間利息（首期給付不扣除中間利息）核
計其金額為新臺幣840,184元【計算方式為：42,842×19.0000000
0+(42,842×0.493379)×(19.00000000-00.00000000)=840,184.00
00000。其中19.00000000為年別單利5%第32年霍夫曼累計係數，
19.00000000為年別單利5%第33年霍夫曼累計係數，0.493379為
未滿一年部分折算年數之比例(5/12+28/365=0.493379)。採四捨
五入，元以下進位】。
【附表二】
依霍夫曼式計算法扣除中間利息（首期給付不扣除中間利息）核
計其金額為新臺幣21,421元【計算方式為：42,842×0+(42,842×0
.5)×(1-0)=21,421。其中0為年別單利5%第0年霍夫曼累計係數，
1為年別單利5%第1年霍夫曼累計係數，0.5為未滿一年部分折算
年數之比例(6/12+0/365=0.5)。採四捨五入，元以下進位】。